【裁判字號】    97,司,139
【裁判日期】    970630
【裁判案由】    選派清算人
【裁判全文】
臺灣臺北地方法院民事裁定               97年度司字第139號
聲  請  人  臺北市稅捐稽徵處中南分處
法定代理人  丁○○
上列聲請人聲請選派清算人事件，本院裁定如下：
    主  文
聲請駁回。
聲請程序費用新臺幣壹仟元由聲請人負擔。
    理  由
一、聲請意旨略以：匯豐證券股份有限公司（下稱匯豐公司）滯
    欠臺北市房屋稅、地價稅、使用牌照稅計新臺幣（下同）63
    0萬6,975元，經合法送達欠繳稅捐繳款書，並移送法務部行
    政執行署臺北行政執行處執行中，然該公司業於民國91年9
    月24日廢止登記在案，依法登記之法定代理人、董事、監察
    人均已當然解任，迄未另行選任清算人，致無對外代表公司
    之人，以致稅捐無法徵起，聲請人依法為利害關係人，爰依
    民法38條及非訟事件法第61條規定，聲請指定清算人等語。
二、按「法人解散後，其財產之清算，由董事為之。但其章程有
    特別規定或總會另有決議者，不在此限」、「不能依前條規
    定，定其清算人時，法院得因主管機關、檢察官或利害關係
    人之聲請，或依職權，選任清算人」；又「主管機關或檢察
    官依民法第38條之聲請選任清算人，應附具法定事由之文件
    ；其他聲請人為聲請時，並應附具資格之證明文件」，民法
    第37條、第38條及非訟事件法第61條第1項第1款雖有明文。
    惟非訟事件法第61條，編入同法第二章「民事非訟事件」第
    一節「法人之監督及維護事件」，而與第五章「商事非訟事
    件」分列，依同法第二章第一節「法人之監督及維護事件」
    首揭第59條規定，可知該章節規定（含第61條）所適用之事
    件係有關「非營利法人」，第五章之規定，始適用於營利法
    人事件（臺灣高等法院暨所屬法院96年法律座談會民事類提
    案第31號審查意見參照）。本件聲請人主張上開事實，業據
    其提出匯豐公司欠稅總歸戶查詢情形表、登記資料查詢表、
    最新變更登記表、戊○○、甲○○、乙○○及丙○○委任關
    係不存在之民事判決書影本為證，固堪信為真實。惟依其提
    出之公司變更登記事項卡，匯豐公司資本總額為5億元，經
    營證券商業務，是匯豐公司並非財團法人，亦非社團法人，
    而係營利法人，依前揭說明，本件應無民法第38條及非訟事
    件法第61條規定適用之餘地。是聲請人依非訟事件法第61條
    規定，聲請指定匯豐公司之清算人，自有未合，應予駁回。
三、爰裁定如主文。
中    華    民    國    97    年    6     月    30    日
                        民事第四庭  法  官  賴武志
以上正本係照原本作成
如對本裁定抗告須於裁定送達後10日內向本院提出抗告狀，並繳
納抗告費新臺幣1,000元
中    華    民    國    97    年    6     月    30    日
                                    書記官  施若娟

司法院資訊處製作；財團法人民間司法改革基金會備份。
